臺灣臺北地方法院民事判決　　　　　　 100年度訴字第3106號
原　　　告　林立原
被　　　告　三重汽車客運股份有限公司
法定代理人　李博仁
訴訟代理人　林裕焜
被　　　告　陳彥宏
上二人共同
訴訟代理人　余祖祥
上列當事人間請求侵權行為損害賠償事件，本院於民國100 年12
月8日言詞辯論終結，判決如下：
    主  文
被告應連帶給付原告新台幣貳拾伍萬柒仟貳佰柒拾元，及其中被
告三重汽車客運股份有限公司自民國一百年六月二十四日起；被
告陳彥宏自民國一百年七月八日起，均至清償日止，按年息百分
之五計算之利息。
原告其餘之訴駁回。
訴訟費用由被告連帶負擔百分之二十九；餘由原告負擔。
本判決第一項得假執行。
原告其餘假執行之聲請駁回。
    事實及理由
一、程序部分：
(一)按因侵權行為涉訟者，得由行為地之法院管轄；共同訴訟之
    被告數人，其住所不在一法院管轄區域內者，各該住所地之
    法院俱有管轄權，但依第4 條至前條規定有共同管轄法院者
    ，由該法院管轄；民事訴訟法第15條第1 項、第20條分別定
    有明文。本件被告陳彥宏住所及被告三重汽車客運股份有限
    公司（下稱被告三重客運）主營業所分別在臺北市大安區、
    新北市三重區，不在一法院管轄區域內，但原告係依民法第
    184條、第188條、第191條之2、第193條、第195條及第196
    條等侵權行為之規定起訴請求，而原告主張之侵權行為地位
    於臺北市中山區，屬本院管轄區域，依首揭法條，本院自有
    管轄權。
(二)復按訴狀送達後，原告不得將原訴變更或追加他訴。但請求
    之基礎事實同一、擴張或減縮應受判決事項之聲明、不甚礙
    被告之防禦及訴訟之終結者，不在此限。民事訴訟法第255
    條第1項第2、3、7款定有明文。本件原告起訴時聲明第1 項
    請求被告應連帶賠償新台幣（下同）90萬元（誤載為70萬元
    之誤），及自起訴狀繕本送達翌日起至清償日止，按年息5%
    計算之利息。於民國100年8月31日具狀擴張請求賠償金額為
    911,230元，並追加第2項聲明請求被告應自100年4月15日起
    至清償日止每月連帶賠償原告24,000元，其餘請求不變。復
    於100年9月27日當庭捨棄前開追加之第2項請求，又於100年
    11月30日具狀變更第1 項聲明賠償金額為90萬元，核其前後
    所為訴之變更，均基於同一基礎事實，僅擴張或減縮應受判
    決事項之聲明，並經被告無異議而為本案之言詞辯論，合於
    前開規定，應予准許。
二、原告起訴主張：
(一)被告陳彥宏於100年4 月13日19時5分駕駛車牌號碼845-FC號
    三重客運藍26公車，沿台北市○○路往自強隧道圓環方向行
    駛，未注意前方路口已變換為紅燈及車前狀況，未減速行駛
    ，而自後追撞同路、同向、同車道直行、停等紅燈之原告所
    駕駛車牌號碼2430-PD 號自用小客車（下稱原告車輛），致
    原告車輛被推撞，而撞及由第三人吳俊毅所駕駛之自用小客
    車後車尾，原告因而受有頭部外傷、頸部扭傷、左膝、左小
    腿挫傷、後頸部疼痛、頭暈、左膝紅腫33公分及左小腿疼
    痛等傷害，飽受精神痛苦，且原告車輛嚴重毀損，中古行情
    減損，並導致原告必須請假休養或處理相關車輛拖吊、領取
    分析表、製作筆錄、開庭等事宜，請假7. 5日，另需租車代
    步上、下班。而被告三重客運為被告陳彥宏之僱用人，依民
    法第188 條之規定，自應與侵權行為人被告陳彥宏負連帶賠
    償責任。爰依民法第184條第1項、第188條、第191條之2 、
    第193 條、第195條及第196條等侵權行為之規定，請求被告
    連帶賠償醫療費用1萬元、原告車輛修復費用269,876元、原
    告車輛價值減損35萬元、車輛修復期間租車費用48,000元、
    請假收入減損12,540元（7.5日時薪209元每日8小時=12
    ,540元）及精神慰撫金209,584 元。並聲明：1.被告應連帶
    賠償原告90萬元，及自起訴狀繕本送達翌日起至清償日止，
    按年息5%計算之利息。2.願供擔保，請准宣告假執行。
(二)對被告抗辯之陳述：
 1、原告就診處所除中西醫療院所外，其餘多為民俗療法及整骨
    處所，已支付數千元費用未能開立發票或收據，且就診仍在
    持續中，須待診療結束始得陳報診斷證明書及收據，請求1
    萬元尚屬過低。
 2、被告無權要求原告車輛送至非原廠修理，且修理廠不可能按
    照臺灣區車修理工業工會鑑價費用進行修理，縱修理費與鑑
    定結果有異，原告車輛由原廠修理所支付之修理費用，被告
    自應賠償。
 3、原告於車輛修理期間租車使用，屬因被告侵權行為所致增加
    支付之生活費用。原告所租賃之車輛，1500CC車款租賃費為
    2,400 元／日，15日修復期間費用租車費應為36,000元，若
    以與原告車輛相同排氣量之2400CC車輛，租車費用為4,000
    元／日，15日租車費用應為60,000元。原告請求48,000元，
    係因整月租有優惠，事故發生迄今逾7個月，原告僅請求2個
    月之租車費應屬合理。被告認租車費用每日為800 元，係以
    原告月租汽車費用每月24,000元計算，自無理由。
 4、依據台北市汽車商業同業公會鑑定報告記載，原告車輛車禍
    前正常行情價為36萬元，事故修理後市價27萬元，此種因車
    禍造成之價格減損，並無回復原狀之可能。再者，不法毀損
    他人之物者，被害人得請求賠償其物因毀損所減少之價額，
    民法第196 條定有明文。至其物有無修理及其修理費用有無
    實際支出，在所不問。且損害賠償目的在填補所生之損害，
    其應回復者，係應有之狀態，自應將損害事故發生後之變動
    狀況考慮在內。故於物被毀損時，被害人除得請求賠償修復
    費用外，就其物因毀損所減少之價值，於超過修復費用之差
    額範圍內，仍得請求賠償（最高法院72年度台上字第3792號
    判決、92年度台上字第2746號判決意旨參照）。本件鑑定結
    果修繕費用加減損價額並未超過原告車輛當時市價，故物之
    價格減損，原告除得依民法第196 條規定請求外，亦不排除
    民法第213條至第215條適用，而得請求金錢賠償35萬元。
三、被告則抗辯：
(一)原告醫藥費用僅提出1,270 元之收據，與原告所陳支出不符
    ，其請求費用顯屬過高。原告應先申請強制險理賠後，被告
    再就合法單據差額部份賠償。
(二)汽車修復費用經台灣區汽車修理工業公會鑑價，認零件費用
    為142,066元、鈑金工資71,050元、烤漆工資37,600 元。然
    自小客車耐用年數為5年，原告車輛發照日為95年9月26日，
    零件費用自應依耐用年數折舊計算。
(三)經台灣區汽車修理工業工會鑑定修復天數15日，其租車費用
    應以每日800元（48,000元60日=800元/日）計算，則原告
    請求租車費用當以12,000元（15日800元=12,000元）為妥
    適。
(四)損害賠償目的在填補損害，原告未證明其車輛在起訴前可獲
    得較高之交換價格，其主張車輛價格減損，自無理由。又損
    害賠償方法應以回復原狀為原則，不能回復方得請求金錢賠
    償。本件車輛毀損，原告應僅得擇一主張回復原狀或價格減
    損。物被毀損時，被害人除得依民法第196 條請求賠償外，
    並不排除民法第213條至第215條之適用。依民法第196 條請
    求賠償物被毀損所減少之價額，得以修復費用為估定之標準
    ，但以必要者為限（例如：修理材料以新品換舊品，應予折
    舊）。被害人如能證明其物因毀損所減少之價額，超過必要
    之修復費用時，就其差額，仍得請求賠償。此參酌最高法院
    77年度第9 次民事庭會議決議可知。本件原告車輛經臺灣區
    汽車修理工業公會鑑定修復費用為250,716 元，台北市汽車
    商業同業公會鑑價修復後減少價值9 萬元，其所減少價額未
    超過必要修復費用，依前述說明，原告自不得請求減少之價
    額。
(五)原告請求請假造成之薪資減損，不論交通費、作筆錄、到警
    局領分析表等，均與本案車禍無直接關係，自不能請求。
(六)原告傷勢均屬皮膚紅腫等傷，其精神慰撫金請求之金額顯屬
    過高。
(七)故均聲明：原告之訴駁回。
四、原告主張被告陳彥宏於100年4 月13日19時5分駕駛車牌號碼
    845-FC號三重客運藍26公車，沿台北市○○路往自強隧道圓
    環方向行駛，未注意前方路口已變換為紅燈及車前狀況，未
    減速行駛，而自後追撞同路、同向、同車道直行、停等紅燈
    之原告車輛，致原告車輛被推撞而撞及由第三人吳俊毅所駕
    駛之自用小客車後車尾，原告因而受有頭部外傷、頸部扭傷
    、左膝、左小腿挫傷、後頸部疼痛、頭暈、左膝紅腫33公
    分及左小腿疼痛等傷害，以及被告三重客運為被告陳彥宏之
    僱用人等情，業據其提出臺北市立聯合醫院驗傷診斷書、診
    斷證明書、臺北市政府警察局交通警察大隊道路交通事故初
    步分析研判表、交通事故照片黏貼紀錄表、道路交通事故現
    場圖、道路交通事故當事人登記聯單等為證（見本院司北調
    字卷第5至14頁），另有臺北市政府警察局交通警察大隊100
    年6月29日北市警交大事字第10031297600號函附交通事故調
    查表、數位照片等在卷可佐（見本院司北調字卷第31至46頁
    ），並為被告所不爭執，堪信為真。
五、按因故意或過失，不法侵害他人之權利者，負損害賠償責任
    ；不法侵害他人之身體、健康、名譽、自由、信用、隱私、
    貞操，或不法侵害其他人格法益而情節重大者，被害人雖非
    財產上之損害，亦得請求賠償相當之金額；不法侵害他人之
    身體或健康者，對於被害人因此喪失或減少勞動能力或增加
    生活上之需要時，應負損害賠償責任；不法毀損他人之物者
    ，被害人得請求賠償其物因毀損所減少之價額。民法第184
    條第1項前段、第193條第1項、第195條第1項前段、第196條
    分別定有明文。復按受僱人因執行職務，不法侵害他人之權
    利者，由僱用人與行為人連帶負損害賠償責任，民法第188
    條第1 項前段規定甚明。是原告自得依上開規定，請求被告
    連帶負侵權行為損害賠償責任。茲就原告求償項目及金額是
    否有理由，分述如下：
(一)醫療費用部分：
    按當事人主張有利於己之事實者，就其事實有舉證之責任，
    民事訴訟法第277 條前段定有明文。原告雖請求被告給付醫
    療費用1 萬元，惟依其所提出因本件交通事故就醫之醫療費
    用收據（見本院司北調字卷第22至24元），原告自負之醫療
    費僅有1,270元（即台北市立聯合醫院380元＋台北市立聯合
    醫院690元＋慶昇中醫診所50元＋慶昇中醫診所150元）。是
    原告請求被告賠償醫療費用1,270 元，為有理由。其餘部分
    之請求既未經被告舉證以實其說，自難准許。
(二)修車費部分：
 1、按不法毀損他人之物者，被害人得請求賠償其物因毀損所減
    少之價額；而負損害賠償責任者，除法律另有規定或契約另
    有訂定外，應回復他方損害發生前之原狀，且債權人得請求
    支付回復原狀所必要之費用，以代回復原狀，民法第196 條
    、第213條第1項、第3 項分別定有明文。又物被毀損時，被
    害人除得依民法第196條請求賠償外，並不排除民法第213條
    至第215條之適用；依民法第196條請求賠償物被毀損所減少
    之價額，得以修復費用為估定之標準，但以必要者為限（例
    如：修理材料以新品換舊品，應予折舊）；被害人如能證明
    其物因毀損所減少之價額，超過必要之修復費用時，就其差
    額，仍得請求賠償（最高法院77年度第9 次民事庭會議決議
    參照）。
 2、經查，原告主張其車輛因被告陳彥宏之不法侵害行為而受損
    ，修理費用為269,876 元，固據其提出匯豐汽車北投保養廠
    估價單為證（見本院司北調字卷第15至20頁），惟被告抗辯
    該等修理費用過高。經本院送請台灣區汽車修理工業同業公
    會鑑定原告車輛所需之修復費用及天數，該公會以100 年10
    月13日台區汽工（和）字第100068號函覆評核結果為：零件
    費用142,066 元，鈑金工資71,050元，烤漆工資37,600元，
    合計250,716 元；修復天數為15個工作天（見本院卷第41頁
    ）。而台灣區汽車修理工業同業公會係依一般業界汽車修理
    所需零件、工資等費用為評估，應認其上開估價結果較為客
    觀可採。又原告車輛上開修理費用中，工資部分為108,650
    元（計算式：71,050元＋37,600元＝108,650 元），零件部
    分為142,066 元；而依卷附原告車輛之行車執照所載（見本
    院訴字卷第21頁），原告車輛為95年8 月出廠，距本件車禍
    事故100年4月發生時為4年8月，零件已有折舊，而本件原告
    車輛之修理既以新零件更換被毀損之舊零件，則原告以修理
    費用作為損害賠償之依據，自應將零件折舊部分予以扣除，
    經參考行政院以86年12月30日台86財字第52053 號函發布之
    「固定資產耐用年數表」及45年7 月31日台（45）財字第41
    80號函公布之「固定資產折舊率表」所示，非運輸業用汽車
    之耐用年數為5 年，採定率遞減法計算折舊時，折舊率為千
    分之369，復參酌營利事業所得稅查核準則第95條第6款規定
    ：「固定資產提列折舊採用定率遞減法者，以1 年為計算單
    位，其使用期間未滿1 年者，按實際使用之月數相當於全年
    之比例計算之，不滿1 月者，以月計。」，而原告車輛於本
    件車禍事故發生時經折舊4年8月，依定率遞減法計算第1 年
    折舊額為52,422元【計算式：142,066元×0.369＝52,422元
    ，元以下四捨五入（以下同）】，第2 年折舊額為33,079元
    【計算式：（142,066元－52,422元）×0.369＝33,079元】
    ，第3年折舊額為20,872元【計算式：（142,066元－52,422
    元－33,079元）×0.369＝20,872元】，第4年折舊額為13,1
    71元【計算式：（142,066元－52,422元－33,079元－20,87
    2元）×0.369＝13,171元】，第5年僅有8個月，折舊額為5,
    540元【計算式：（142,066元－52,422元－33, 079元－20,
    872元－13,171元）×0.369×8/12＝5,540 元】，歷年折舊
    額共計為125,084元【計算式：52,422元＋33, 079元＋20,8
    72元＋13,171元＋5,540元＝125,084元】，故扣除折舊後，
    原告得請求之修理費用零件部分為16,982元【計算式：142,
    066元－125,084元＝16,982元】，則本件原告得請求之系爭
    車輛修理費用應為125,632元【計算式：工資108,650元＋零
    件16,982元＝125,632 元】。是以，原告請求被告賠償車輛
    修理費用125,632 元，即屬有據。逾此部分之請求則無理由
    。
(三)車價減損部分：
    原告雖主張系爭車輛之價值減損35萬元，惟未舉證以實其說
    。經本院送請兩造合意之台北市汽車商業同業公會（見本院
    訴字卷第30頁反面）鑑定原告車輛於事故時市價、其修復後
    車價有無減損及減損金額，該公會以（100）北市汽車商鑑字
    第1137-1號及第1137-2號函覆略以：原告車輛領牌後於100
    年4 月間之正常行情車價約為36萬元（違規及積欠稅費未扣
    除）；經事故撞損未修復於100年4月間殘餘車價約為20萬元
    （違規及積欠稅費未扣除）；經事故撞損修復後，於100年4
    月間之折價約為9 萬元，當時修復後之正常行情車價約為27
    萬元（見本院卷第65、68頁）。堪認原告車輛因本件交通事
    故遭毀損所減少之價額為16萬元（即未發生本件交通事故之
    正常行情價36萬元－撞損後未修復之殘餘車價20萬元＝16萬
    元）。該等減少之價額超過必要之修復費用時，就其差額，
    仍得請求賠償（最高法院77年度第9 次民事庭會議決議參照
    ），業如前述；而本件原告車輛必要之修復費用為125,632
    元（參見上述第(二)項），亦即減少之價額16萬元確實超過必
    要之修復費用，是原告依前引民法第196 條之規定，請求被
    告給付兩者之差額34,368元（即原告車輛遭毀損減少之價額
    16萬元－必要之修復費用125,632元＝差額34,368 元），即
    屬有據。至原告雖又主張其得請求被告給付上開台北市汽車
    商業同業公會鑑定之車輛撞損修復後折價9 萬元云云，惟如
    以9 萬元作為原告車輛價值減損之價額，加計必要之修復費
    用125,632元，就此部分原告即得獲償215,632元（即90,000
    元＋125,632元＝215,632 元），而原告車輛迄今尚未修復，
    為兩造所不爭執，如原告獲償後選擇不為修復，則原告車輛
    尚有20萬元之殘餘價值（參見上述台北市汽車商業同業公會
    鑑定結果），加計其此部分獲償之215,632元，即為415,632
    元（即90,000元＋125,632元＋200,000元＝415,632 元），
    反超過原告車輛於100年4月間未發生本件事故時之正常行情
    車價36萬元（參見上述台北市汽車商業同業公會鑑定結果）
    ，亦即原告反將因本件事故之發生受有利益，顯不合理。從
    而，原告得請求之車輛減損價額應為34,368元，其逾此部分
    之請求，為無理由。
(四)租車費部分：
    按不法侵害他人之身體或健康者，對於被害人因此喪失或減
    少勞動能力或增加生活上之需要時，應負損害賠償責任，民
    法第193條第1項定有明文。原告主張其因遭受被告陳彥宏不
    法侵害而受傷、系爭車輛受損，需另行租車以做為代步之用
    ，因而支出租金48,000元，固據其提出和運租車股份有限公
    司出具之統一發票影本為證（見本院司北調字卷第21頁）。
    惟依上開台灣區汽車修理工業同業公會鑑定結果，原告車輛
    修復所需時間為15日，堪認原告因遭受不法侵害、無法使用
    自有車輛而需另行租車之合理期間應為15日。又被告雖主張
    每日租金應以800元計算（即月租金24,000元÷30天＝800元
    ），惟依原告提出之和運租車汽車出租單，其上確記載原告
    所租用之TOYOTA VIOS 1.5E型汽車每日租金為2,400 元（見
    本院訴字卷第73至74頁）；而長期租車之客戶與短期、按日
    租車之客戶相較，可取得較優惠之租金計算方式，亦為商業
    交易常情，自不應以按月租車之費用作為計算每日租金之依
    據。故原告因增加生活上之需要得請求之租用代步車費用應
    為36,000元（即每日租金2,400元15日＝36,000 元），其
    逾此部分之請求，難認與被告之侵權行為有相當因果關係，
    並無理由。
(五)請假薪資損失部分：
    原告主張其因被告陳彥宏之不法侵害行為，必須請假休養或
    處理相關車輛拖吊、領取分析表、製作筆錄、開庭等事宜，
    請假7.5 日，因而減少收入12,540元（7.5日時薪209元
    每日8小時=12,540元），固據其提出本院開庭通知書、臺灣
    臺北地方法院檢察署傳票、道路救援服務簽認單、臺北市政
    府警察局中山分局證人通知書，以及其任職於臺灣士林地方
    法院民事執行紀錄科之差勤電子表單系統列印畫面、請假查
    詢列印資料等為證（見本院訴字卷第22至24、77、85至93頁
    ）；惟原告係公務員，依其所提出之個人請假資料，其所主
    張之請假7.5 日均係請休假（見本院訴字卷第92至93頁），
    對於薪資數額並無影響，即難認其因而減少薪資收入；且原
    告因本件交通事故而至警察局製作筆錄、出庭應訊，亦為其
    主張自身權利所為之行為，縱需因此請假，亦難認與被告陳
    彥宏之不法侵害行為有相當因果關係，故其此部分之請求為
    無理由。
(六)慰撫金部分：
    按精神慰撫金之多寡，應斟酌雙方之身分、地位、資力與加
    害程度，及其他各種情形核定相當之數額，該金額是否相當
    ，自應依實際加害情形與被害人所受之痛苦及雙方之身分、
    地位、經濟狀況等關係決定之（最高法院51年台上字第223
    號判例意旨參照）。經查，被告陳彥宏係駕駛公車，本應謹
    慎行車，竟疏未注意，致釀成本件事故；而原告因本件交通
    事故受有頭部外傷、頸部扭傷、左膝、左小腿挫傷、後頸部
    疼痛、頭暈、左膝紅腫33公分及左小腿疼痛等傷害，有臺
    北市立聯合醫院驗傷診斷書、診斷證明書附卷可佐（見本院
    司北調字卷第5至6頁），是其精神上自應受有相當程度之痛
    苦。又原告現任職於臺灣士林地方法院擔任民事執行紀錄科
    書記官，月薪約為35,000元（見本院卷第22、52至61頁），
    於99年度所得總額為711,553 元，名下財產有房屋、土地及
    投資各1筆，財產總額為2,376,070元；而被告陳彥宏係任職
    於被告三重客運擔任司機工作，於99年度之所得總額為610,
    373元，名下財產有3 筆投資，財產總額為118,710元；有稅
    務電子閘門財產所得調件明細表在卷可稽（見本院訴字卷第
    45至56頁）；被告三重客運則經營公路汽車客運等業，實收
    資本總額為1億9千萬元，亦有被告三重客運之變更登記表附
    卷可佐（見本院訴字卷第81至84頁）。是本院審酌原告之傷
    勢、精神痛苦程度、本件損害發生原因、兩造之經濟狀況等
    一切情狀，認原告請求精神慰撫金209,584 元，尚屬過高，
    應以6萬元為適當，逾此部分之請求，則非有理。
六、綜上所述，原告因上開侵權行為致受有損害，是其依前揭侵
    權行為之規定，請求被告連帶給付薪資損失以外之前述各項
    費用共計257,270元（計算式：醫療費用1,270元＋修車費用
    125,632元＋原告車輛價值減損金額34,368 元＋租車代步費
    用36,000元＋精神慰撫金60,000元＝257,270 元），為有理
    由。又給付無確定期限者，債務人於債權人得請求給付時，
    經其催告而未為給付，自受催告時起，負遲延責任。其經債
    權人起訴而送達訴狀，或依督促程序送達支付命令，或為其
    他相類之行為者，與催告有同一之效力；遲延之債務，以支
    付金錢為標的者，債權人得請求依法定利率計算之遲延利息
    ；應付利息之債務，其利率未經約定，亦無法律可據者，週
    年利率為百分之五，民法第229條、第233條第1 項前段、第
    203 條分別定有明文。經查，原告對於被告之損害賠償請求
    權，係屬未定給付期限之金錢債權，本件被告三重客運係於
    100年6月23日收受起訴狀繕本，而被告陳彥宏部分之起訴狀
    繕本則寄至其住所，因未獲會晤被告陳彥宏本人，亦無受領
    文書之同居人或受僱人，而於100年6月27日寄存於臺北市政
    府警察局大安分局瑞安街派出所，依民事訴訟法第138條第2
    項之規定，應於100 年7月7日始發生合法送達效力，有本院
    送達證書可憑（見本院司北調字卷第29、30頁），是被告三
    重客運、陳彥宏即應分別自100年6月24日、100年7月8 日起
    給付本件遲延利息。從而，原告本於侵權行為之法律關係，
    請求被告連帶給付257,270元，及其中被告三重客運自100年
    6月24日、被告陳彥宏自100年7月8日起，均至清償日止，按
    年息5 ％計算之利息，為有理由，應予准許。逾此範圍之請
    求，為無理由，應予駁回。
七、又本件所命被告給付之金額，未逾新臺幣50萬元，爰依民事
    訴訟法第389 條第1項第5款規定，就原告勝訴部分，依職權
    宣告假執行。至於原告敗訴部分，其假執行之聲請失所附麗
    ，應予駁回。
八、本件事實已臻明確，兩造其餘攻擊或防禦方法，及未經援用
    之證據，經本院斟酌後，認為均不足以影響本裁判之結果，
    自無庸一一詳予論駁，併此敘明。
九、據上論結，原告之訴為一部有理由、一部無理由，爰依民事
    訴訟法第79條、第85條第2項、第389條第1項第5款，判決如
    主文。
中    華    民    國   100    年    12    月    22    日
                  民事第五庭    法  官  陳蒨儀
以上正本，係照原本作成。
如對本判決上訴，須於判決送達後20日內向本院提出上訴狀。如
委任律師提起上訴者，應一併繳納上訴審裁判費。
中    華    民    國   100    年    12    月    22    日
                                書記官  謝淑芬